臺灣板橋地方法院刑事判決　　　　　　　 94年度訴字第486號
公　訴　人　臺灣板橋地方法院檢察署檢察官
被　　　告　乙○○
指定辯護人　本院公設辯護人　己○○
上列被告因強盜等案件，經檢察官提起公訴（九十四年度偵字第
三五０一號），本院判決如下：
    主    文
乙○○竊盜，處有期徒刑伍月。又搶奪，因脫免逮捕，而當場施
以強暴，處有期徒刑伍年肆月。應執行有期徒刑伍年陸月。
    犯罪事實
一、乙○○前於民國八十六年間因妨害自由案件，經臺灣高等法
    院以八十六年度上訴字第二六九六號判處有期徒刑一年六月
    確定，於九十四年二月十六日入監服刑，現仍在監執行中（
    本案不構成累犯）。詎猶不知悔改，竟基於意圖為自己不法
    所有之犯意，於九十四年二月十四日晚間九時四十分許，在
    桃園縣八德市○○街一八二巷內，以拾得之鑰匙一支啟動甲○○停放該處之車牌號碼ＩＢＧ－四一一號（起訴書誤載為
    ＩＮＧ－四一一號）重機車電門後竊取之，得手後供己作為
    代步工具。嗣於九十四年二月十五日晚間九時三十分許，騎
    乘上揭重機車行經臺北縣樹林巿中山路一段二四二巷十六弄
    十二號前，見丁○○坐於停放該處之不詳機車上等人，認有
    機可趁，遂萌生搶奪他人動產之犯意，先將其騎乘之重機車
    停放在便利脫逃之處，隨即徒步至上址，趁丁○○不備之際
    ，猝然推倒丁○○乘坐之機車，再徒手搶奪丁○○置於該機
    車腳踏板上之皮包（內有新臺幣一萬一千五千元及存摺二本
    ），得手後欲逃離現場時，卻遭丁○○拉住其外套右側口袋
    ，丁○○並大聲高喊「搶劫」，乙○○為脫免逮捕，竟強力
    施行丁○○約四、五公尺，導致丁○○受有兩側膝擦傷之傷
    害，適鄰近居民庚○○、戊○○、丙○○三人見狀立即上前
    追捕乙○○並與隨後趕到之警員合力壓制在地，嗣經警扣得
    乙○○用以竊取上揭重機車所用之鑰匙一支，而查獲上情。
二、案經臺北縣政府警察局樹林分局報請臺灣板橋地方法院檢察
    署檢察官偵查起訴。
    理    由
壹、證據能力部分
一、按訊問被告，應全程連續錄音；必要時，並應全程連續錄影
    ；此於司法警察官或司法警察詢問犯罪嫌疑人時，準用之，
    刑事訴訟法第一百條之一第一項前段、第一百條之二分別定
    有明文。次按被告之自白，非出於強暴、脅迫、利誘、詐欺
    、疲勞訊問、違法羈押或其他不正之方法，且與事實相符者
    ，得為證據，同法第一百五十六條第一項亦定有明文。是苟
    被告之自白，係出於不正之方法，並非自由陳述，即其取得
    自白之程序，已非適法，則不問自白內容是否確與事實相符
    ，因其非係適法之證據，即不能採為判決基礎。查被告乙○○於本院訊問時辯稱：警詢筆錄是警察寫好叫伊照著念，但
    是拖行部分，伊因為沒有做，不願意照念，對伊做筆錄的黃
    姓警官，就將錄音機切掉，跟伊說若伊不照著念，念到天亮
    也是要念完，所以伊就照著念等語。經本院當庭播放被告於
    九十四年二月十六日上午八時十分起至同日時四十分止接受
    臺北縣政府警察局樹林分局樹林派出所警員詢問時之錄音帶
    結果，確係被告依照卷附該次調查筆錄所載文字複誦錄製而
    成，其間並無故中斷錄音三次，有本院九十四年四月八日勘
    驗筆錄及本院九十四年五月三日準備程序筆錄各一件存卷可
    查，則前開派出所警員詢問被告時，未依刑事訴訟法第一百
    條之一規定全程連續錄音，被告抗辯該次調查筆錄內關於拖
    行被害人丁○○之陳述係出於不正之方式所為等語，尚非不
    足採信。此外，公訴人復未舉出其他積極證據足認被告於警
    詢時之自白係出於其自由意志，因認無證據能力。
二、按被告以外之人於審判外之言詞或書面陳述，除法律有規定
    者外，不得作為證據。又被告以外之人於審判外之陳述，經
    當事人於審判程序同意作為證據，法院審酌該言詞陳述或書
    面陳述作成時之情況，認為適當者，亦得為證據。當事人、
    代理人或辯護人於法院調查證據時，知有第一百五十九條第
    一項不得為證據之情形，而未於言詞辯論終結前聲明異議者
    ，視為有前項之同意，刑事訴訟法第一百五十九條第一項及
    第一百五十九條之五分別定有明文。查被告及辯護人對於被
    害人甲○○於警詢時之陳述，在本院準備程序中經提示渠等
    筆錄並告以要旨，就證據能力一節均表示無意見，且未於本
    案言詞辯論終結前聲明異議，本院審酌被害人甲○○於警詢
    時之陳述係彼就親身經歷之事實所為者，核無違法取證或證
    明力顯然過低之情事，依其陳述作成時之狀況，並無不適當
    之情形，自得為證據。
貳、實體部分
一、訊據被告固坦承竊取被害人甲○○所有重機車及搶奪被害人
    丁○○所有財物等情不諱，惟矢口否認有何準強盜犯行，辯
    稱：伊沒有毆打或拖行被害人丁○○，伊搶到皮包後，被害
    人丁○○就抓住伊的大外套，伊知道跑不掉，就把皮包丟在
    地上，之後就被人制伏云云。經查：
  (一)被告於前述時間、地點，竊取被害人甲○○所有之車牌號碼
    ＩＢＧ－四一一號重機車以及強奪被害人丁○○所有之皮包
    等事實，業據被告迭於偵查中及本院訊問時自白不諱（見臺
    灣板橋地方法院檢察署第四十九頁、第五十六頁至第五十七
    頁及本院九十四年四月十二日準備程序筆錄），且經被害人
    甲○○於警詢時及證人即被害人丁○○於本院審理時指述明
    確（見同上偵查卷第十五頁至第十六頁及本院九十四年六月
    十五日審判筆錄），復有贓物認領保管單二紙、桃園縣警察
    局車輛協尋證明單影本一件附卷（見同上偵查卷第三十三頁
    、第三十五頁、第三十八頁）及被告持以竊取上揭重機車所
    用之鑰匙一支扣案可資佐證，足認被告自白與事實相符。
  (二)又證人即被害人丁○○於本院審理時具結證述稱：被告從伊
    左側過去，把伊乘坐之機車推倒，並用左手將伊皮包拿走，
    舉得很高，伊就用左手拉住渠外套右側口袋，就一直被拖行
    了四、五公尺，被告都不放手，後來被告遭民眾圍捕時，渠
    才把皮包丟掉，伊因遭被告拖行在地而受傷等語（見同上本
    院審判筆錄）；其並於偵查中提出仁愛醫院診斷證明書影本
    一紙為憑（見同上偵查卷第三十七頁）。證人戊○○亦於本
    院審理時結證稱：伊住在案發地點附近三樓，伊看到樓下有
    婦人被搶，並喊救命，又被拖行約十公尺，伊就趕快下樓幫
    忙等語（見同上本院審判筆錄）。而被告亦於偵查中自承：
    伊伸手要搶被害人丁○○之皮包，被害人丁○○也抓住渠皮
    包，伊就與渠拉扯，但是渠一直抓住皮包，就遭伊拖行一、
    二公尺，因為被害人丁○○呼救，左鄰右舍就過來追打伊，
    伊放下皮包就跑掉了，但後來被抓住等語（見同上偵查卷第
    四十九頁），核與證人丁○○、戊○○前述情節大致相符，
    足見被告在搶得被害人丁○○所有之皮包並欲逃離現場時，
    因被害人丁○○大聲呼救又拉住其衣服，確為避免遭致圍捕
    而強力施行被害人丁○○致傷，殆屬無疑。被告嗣於本院訊
    問時改以前情置辯，顯屬事後卸責之詞，自不足採信。至證
    人丁○○於本院審理時復證稱：（問：被告有無出手打你，
    在你被拖行時？）沒有等語（見同上本院審判筆錄），被告
    亦否認有出手毆打、推打被害人丁○○之行為，是公訴意旨
    認被告為脫免逮捕而有「推打」被害人丁○○之強暴行為一
    節，尚有誤會。
  (三)綜上，本案事證明確，被告竊盜及準強盜等犯行均堪認定，
    應予依法論罪科刑。
二、核被告所為，係犯刑法第三百二十條第一項之普通竊盜罪及
    同法第三百二十九條之準強盜罪。又被告雖於搶奪被害人丁○○皮包後，因脫免逮捕而當場施以強暴，導致被害人丁○○兩膝擦傷，然尚無積極證據足認被告另有傷害他人身體之
    故意，被害人丁○○所受傷害自屬被告施以強暴行為之當然
    結果，故不另論普通傷害罪。被告所犯上揭二罪間，罪名有
    異，犯意各別，應予分論併罰。至公訴人於九十四年四月十
    五日提出之補充理由書擴張起訴犯罪事實併認被告為脫免逮
    捕，另與前來圍捕之庚○○、戊○○、丙○○三人亦發生扭
    打等語。惟證人戊○○、丙○○於本院審理時均未能確定被
    告有對渠等實施強暴之行為（見同上本院審判筆錄），且經
    本院於九十四年六月十五日審判期日當庭播放本案搶奪部分
    案發現場監視錄影系統監錄影像畫面翻拍光碟片結果，由於
    光線黑暗，並無法明確看清被告及其餘參與圍捕之人，亦無
    法清晰看見被告有無出拳毆打他人，有同上本院審判筆錄在
    卷可憑；此部分嗣經公訴人於本院九十四年六月十五日審判
    期日當庭聲明減縮，本院自無庸審理，併予敘明。爰審酌被
    告前於八十六年間因妨害自由案件，經臺灣高等法院以八十
    六年度上訴字第二六九六號判處有期徒刑一年六月確定，於
    九十四年二月十六日入監服刑，現仍在監執行中，有臺灣高
    等法院被告前案紀錄表一件在卷可佐，素行不佳，竟又竊盜
    及搶奪他人財物，復為脫免逮捕而施以強暴行為，除對他人
    生命、身體及財產法益造成危險外，並嚴重破壞社會秩序，
    兼衡其犯罪動機、目的、手段、竊盜及搶奪財物之價值以及
    犯罪後態度等一切情狀，分別量處如主文所示之刑，並定應
    執行刑，以資懲儆。
三、至扣案之鑰匙一支，雖係被告持以竊取被害人甲○○所有重
    機車所用之物，惟被告既供稱此係其自路旁拾得之物，復無
    其他積極證據足資認定該鑰匙確屬被告所有之物，故不予宣
    告沒收，併予敘明。
據上論斷，應依刑事訴訟法第二百九十九條第一項前段，刑法第
三百二十條第一項、第三百二十九條、第五十一條第五款，罰金
罰鍰提高標準條例第一條前段，判決如主文。
本案經檢察官陳鴻濤到庭執行職務。
中　　華　　民　　國　　94　　年　　7 　　月　　14　　日
                  刑事第九庭審判長法　官　胡　堅　勤
                                  法　官　李　君　豪
                                  法  官  王　瑜　玲
上列正本證明與原本無異。
如不服本判決，應於判決送達後10日內向本院提出上訴狀（應附
繕本），上訴於臺灣高等法院。
中　　華　　民　　國　　94　　年　　7 　　月　　15　　日
                                  書記官  黃  頌  棻
附錄本案論罪科刑法條全文：
中華民國刑法第320條
 (普通竊盜罪、竊佔罪)
意圖為自己或第 3 人不法之所有，而竊取他人之動產者，為竊盜
罪，處五年以下有期徒刑、拘役或五百元以下罰金。
意圖為自己或第 3 人不法之利益，而竊佔他人之不動產者，依前
項之規定處斷。
前二項之未遂犯罰之。
中華民國刑法第329條
 (準強盜罪)
竊盜或搶奪，因防護贓物、脫免逮捕或湮滅罪證，而當場施以強
暴脅迫者，以強盜論。
